【裁判字號】    98,易,558
【裁判日期】    980825
【裁判案由】    毀棄損壞等
【裁判全文】
臺灣高雄地方法院刑事判決               98年度易字第558號
公  訴  人  臺灣高雄地方法院檢察署檢察官
被      告  甲○○
選任辯護人  郭憲彰律師
上列被告因毀棄損壞等案件，經檢察官提起公訴（97年度偵字第
23324號、第26775號、第34026號），本院判決如下：
    主  文
甲○○犯毀損他人物品罪，處拘役伍拾伍日，如易科罰金，以新
台幣壹仟元折算壹日。又犯公然侮辱罪，處拘役參拾日，如易科
罰金，以新台幣壹仟元折算壹日。應執行拘役柒拾日，如易科罰
金，以新台幣壹仟元折算壹日。
    事  實
一、甲○○、乙○○均以在高雄縣鳳山市五福市場擺攤為業，平
    日相處不睦。緣於民國97年7 月21日13時許，乙○○駕駛車
    號3593-FB 號自小貨車行經甲○○位於高雄縣鳳山市○○街
    107 號前方之攤位，適遇甲○○蹲在該攤位前方清洗擺攤用
    之不鏽鋼盒、鐵盤等物，而差點擦撞甲○○，甲○○因而誤
    認乙○○故意駕車朝己衝撞，遂萌生毀損他人物品之犯意，
    持上開不鏽鋼盒，以鋼盒邊角敲打乙○○所駕駛自小貨車之
    右後車身，造成該處車身1 處長約1.5 公分、寬約1.2 公分
    之掉漆及板金凹陷損壞，足以生損害於乙○○。嗣乙○○及
    隨後駕駛車號YW-3822 號自小貨車駛至之同居女友丙○○見
    狀下車質問甲○○，雙方因而發生爭吵，爭吵過程中，甲○○竟又基於侮辱丙○○、乙○○之犯意，在不特定人得以共
    見共聞之上開公共場所，接續以客觀上足以貶損他人人格評
    價之「妳這個瘋婆，沒人教訓，妳是不會怕（臺語發音）」
    等語侮辱丙○○；及以「你這個查某，你是查某的」（臺語
    發音）等語侮辱乙○○。
二、案經乙○○及丙○○告訴及高雄縣政府警察局鳳山分局報告
    臺灣高雄地方法院檢察署檢察官偵查起訴。
    理  由
壹、證據能力部分：
一、證人乙○○於97年7月21日所為警詢陳述，無證據能力
    按被告以外之人於審判外之言詞或書面陳述，除法律有規定
    者外，不得作為證據。被告以外之人於檢察事務官、司法警
    察官或司法警察調查中所為之陳述，與審判中不符時，其先
    前之陳述具有較可信之特別情況，且為證明犯罪事實存否所
    必要者，得為證據。刑事訴訟法第159 條第1 項、第159 條
    之2 分別定有明文。證人即告訴人乙○○於警詢時證述，亦
    屬被告以外之人於審判外之陳述，本無證據能力，且其於本
    院審理中以證人身份具結後，所為證述內容與警詢所為陳述
    並無不符，既經被告甲○○於本院審理時爭執其證據能力，
    依上開刑事訴訟法第159 條之2 之規定，應由本院宣告其無
    證據能力。
二、次按被告以外之人於審判外之陳述，雖不符刑事訴訟法第
    159 條之1 至第159 條之4 之規定，而經當事人於審判程序
    同意作為證據，法院審酌該言詞陳述或書面陳述作成時之情
    況，認為適當者，亦得為證據；當事人、代理人或辯護人於
    法院調查證據時，知有第159 條第1 項不得為證據之情形，
    而未於言詞辯論終結前聲明異議者，視為有前項之同意。刑
    事訴訟法第159 條第1 項、第159 條之5 定有明文。本判決
    所引用之各項證據資料，其屬於被告以外之人於審判外之言
    詞、書面陳述者，除前述乙○○之警詢陳述外，均據法官於
    調查證據程序逐一提示並告以要旨，檢察官、被告及護人均
    知該等證據為被告以外之人之審判外陳述，均未於言詞辯論
    終結前聲明異議，本院審酌上開證據作成時之情況，認為適
    當，依刑事訴訟法第159 條之5 第1 項、第2 項規定，應有
    證據能力。
貳、實體部分：
一、被告對於在上揭時地，因與告訴人乙○○、丙○○發生爭吵
    ，而以「妳這個瘋婆，沒人教訓，妳是不會怕（臺語發音）
    」等語侮辱丙○○；及以「你這個查某，你是查某的」（臺
    語發音）等語侮辱乙○○之犯罪事實，已於本院審理中坦承
    在卷，並據證人即告訴人乙○○、丙○○於97年10月21日檢
    察事務官詢問時指證明確，核與本院勘驗告訴人乙○○提出
    之現場錄音帶所得結果相符（見本院易字卷第31至35頁所附
    之勘驗筆錄），復有現場錄音帶1 捲在卷可證，可認被告此
    部自白與事實相符，被告公然侮辱犯行，可以認定。
二、被告雖矢口否認有何故意毀損犯行，辯稱：可能是在閃躲乙○○駕駛之自小貨車時，左手不鏽鋼盒不小心滑落撞到乙○○的車子等語。辯護人復以：被告係在遭乙○○開車衝撞，
    情況危急之際，為閃躲以避免身體造成重大傷害或生命之危
    險，手中不鏽鋼盒在閃躲過程中擦撞乙○○駕駛之自小貨車
    右後車身，應符合刑法第24條緊急避難行為之要件，而屬不
    罰之行為等語辯護。
    經查：
    1.被告所持不鏽鋼盒，於前開時地因與告訴人乙○○所駕駛
      車號3593-FB 號自小貨車之右後車身發生碰撞，造成該處
      車身遺有1 處長約1.5 公分、寬約1.2 公分之掉漆及板金
      凹陷損壞之情，為被告迭於偵查中所不爭執，及證人乙○○、丙○○於偵查中、本院審理中證述在卷，復經本院於
      98 年4月22日會同檢察官、被告、辯護人、告訴人乙○○
      勘驗屬實，有勘驗筆錄1 份及所附相片8 張在卷可稽（見
      本院審易卷第28至35頁），可以認定。
    2.本件案發經過，據被告於98年8 月4 日本院審理中所陳：
      案發當時，伊正蹲在所擺攤位前面，面向攤位，洗滌用來
      盛放所販售之愛玉、仙草之不鏽鋼盒、鐵盤等物，當告訴
      人乙○○駕車駛近之時原本不知，直至聽見先生陳錦昌呼
      叫「快走，車來了」等語示警方知，閃躲前有先看車，看
      到車時告訴人乙○○所駕車輛已經距離很近，伊就連忙站
      起來向前閃進攤位裡面，閃躲的時候因為緊張，右手有甩
      出去，才被告訴人所駕車輛撞到，在陳錦昌示警之前，伊
      是將待洗的盤子、盒子放在地上，洗好的就擺在身邊塑膠
      籃上，聽到示警時，不鏽鋼盒已經洗好，但還放在地上就
      聽到陳錦昌說車來了，在閃躲之時，因為攤位已經快收拾
      完畢，所以伊可以閃進攤位躲避等語在卷（見本院易字卷
      第43至45頁）。且被告因認告訴人乙○○係故意駕車衝撞
      ，致當場有與告訴人乙○○、丙○○發生口角衝突之情，
      亦據本院勘驗屬實，有如前述。又被告曾於97年7 月21日
      ，因受有右手拇指指甲挫傷、右側手腕及右側肩部扭傷等
      傷勢，前往高雄市立民生醫院就診，亦有高雄市立民生醫
      院97年7 月21日、98年3 月26日診斷證明書在卷可考（參
      見偵一卷第25頁、本院易字卷第47頁）。參照上揭事證與
      卷附道路交通事故現場圖、現場相片8 張所示客觀案發現
      場情況（見警卷第11至13頁），佐以被告當場與告訴人乙○○、丙○○發生口角之時，一再向告訴人乙○○聲稱：
      「你喔故意路不駛，駛來撞我，還說人家撞你... 。」、
      「你撞我，我還要... 你要賠我。」、「是你撞我，不是
      我撞你。我在那裡洗東西，是你來撞我的。是你來撞我的
      .... 。 」等語之情況證據（參見前述勘驗筆錄），被告
      此部就案發經過所陳，應可認為與事實相符，可以採信。
    3.告訴人乙○○所駕車號3593-FB 號自小貨車之右後車身，
      因遭被告手持扣案之不鏽鋼盒，以鋼盒邊角砸打所致之情
      ，亦分別據證人乙○○、丙○○分於偵查中、本院審理中
      證述甚詳。被告雖辯稱係因所持不鏽鋼盒於閃躲之際，不
      慎滑落碰撞前揭車身所致，惟觀諸本院98年4 月22日勘驗
      筆錄所附車損相片可知，於上述長約1.5 公分、寬約1.2
      公分之掉漆及板金凹陷周遭，並未見有任何延伸之刮擦痕
      ，故被告所辯滑落碰撞之說，與客觀事證不符，難令人置
      信。又據被告上揭所述，告訴人乙○○駕車駛至之前，伊
      係蹲在攤位前方面向攤位清洗不鏽鋼盒、鐵盤等物，聽到
      陳錦昌示警之前，不鏽剛鐵盒已經清洗完畢放在地上，則
      其在知道告訴人乙○○駕車駛至之際，急忙起身往前方攤
      位裡面閃進之時，原先放在地上之鐵盒又如何會自手上滑
      落以致與車身碰撞？被告此部所辯，為避重就輕卸責之詞
      ，至為灼然，而不可採。又據被告於本院上開自承，案發
      當時攤位已快收拾完畢，閃躲並不困難之情，被告當時自
      無別無選擇，必須手持不鏽鋼盒砸撞告訴人乙○○所駕自
      小貨車，始能避免自己身體之緊急危難情事，故辯護人此
      部主張，於法不合，亦不足採。
    4.扣案之不鏽鋼盒，雖據被告自承為其所有，且為供犯本件
      毀損犯行之物，惟該物原先用途係供被告製作愛玉以供販
      售之用，本院認為被告所為毀損犯行，出於偶發，無沒收
      該物之必要，爰不諭知沒收，末此敘明。
三、綜上所述，被告毀損、公然侮辱犯行，事證均臻明確，應予
    以依法論科。核被告前開所為，係犯刑法第354 條之毀損他
    人物品罪及同法第309 條第1 項之公然侮辱罪。被告以單一
    行為同時侮辱乙○○、丙○○2 人，為想像競合犯，應依刑
    法第55條前段，從一重處斷。又被告前揭侮辱告訴人乙○○
    、丙○○所為，係在同一地點，因同一事件，於密切接近之
    時間內所為，在法律評價上實難予以割裂論斷，應認係單一
    行為之接續動作始為允當，公訴意旨認被告此部所為，乃屬
    數罪，應予以分論併罰，容有未恰，附此敘明。被告所犯開
    二罪，爰審酌被告不思理性處理紛爭，竟恣意毀損他人物品
    、及公然辱罵他人，行為應受非難；迄今仍未與告訴人乙○○、丙○○達成民事和解；矢口否認毀損犯行犯後態度不佳
    ；惟念其犯罪情節尚非重大，所造成物品損害非鉅；且係被
    告閃躲告訴人乙○○所駕駛至車輛致右手不慎受傷在前，因
    而懷疑告訴人乙○○係故意駕車衝撞，心生憤慨以致引發本
    案，事發非全然無因等一切情狀，分別量處如主文所示之刑
    ，及易科罰金之折算標準；並定應執行刑如主文所示及易科
    罰金之折算標準。
四、據上論斷，應依刑事訴訟法第299 條第1 項前段，刑法第
    354 條、第309 條第1 項、第55條、第41條第1 項前段、第
    51條第6 款，刑法施行法第1 條之1 ，判決如主文。
本案經檢察官杜妍慧到庭執行職務。
中    華    民    國    98    年    8     月    25    日
                刑事第十六庭   法  官  陳思睿
以上正本證明與原本無異。
如不服本判決應於收受送達後10日內向本院提出上訴書狀，並應
敘述具體理由；如未敘述上訴理由者，應於上訴期間屆滿後20日
內向本院補提理由書（均須按他造當事人之人數附繕本）「切勿
逕送上級法院」。
中    華    民    國    98    年    8     月    25    日
                               書記官  何慧娟
附錄本案論罪科刑法條
中華民國刑法第309條第1 項
公然侮辱人者，處拘役或3 百元以下罰金。
中華民國刑法第354條
毀棄、損壞前二條以外之他人之物或致令不堪用，足以生損害於
公眾或他人者，處2 年以下有期徒刑、拘役或5 百元以下罰金。


司法院資訊處製作；財團法人民間司法改革基金會備份。
